---
title: "Diferenças na Área de Dados, no Mundo Corporativo, por Gênero"
output: html_document
date: "`r Sys.Date()`"
---

```{r setup, include=FALSE}
knitr::opts_chunk$set(echo = TRUE)
```

Não é novidade para ninguém que vivemos em uma sociedade que, há séculos, tende a favorecer os homens em relação às mulheres em diversos aspectos e no meio profissional não é diferente. Embora isto venha mudando bem lentamente de uns tempos para cá, infelizmente ainda é possível constatar muitos problemas oriundos da diferença de gênero. Por isso, estudos sobre o tópico se fazem necessárias se quisermos superar o problema em questão na sociedade e o "State of Data Brazil 2021", maior pesquisa sobre a área de dados no Brasil, permite uma interessante investigação sobre o tema no que é hoje uma das áreas mais modernas e aquecidas do mercado. Será que o fato da área de dados ser relativamente nova, com profundas transformações sofridas nos últimos 20 anos, faz com que esta seja mais igualitária em termos de gênero ou existem diferenças significativas no oferecimento das grandes oportunidades que esta área oferece para seus profissionais, dependendo de seu gênero.


Primeiro, é importante pontuar que, para as análises que serão mostradas a seguir, foram consideradas apenas pessoas cuja situação de trabalho era "Empreendedor ou Empregado (CNPJ)" e "Empregado (CLT)", pois o objetivo é investigar as possíveis diferenças de gênero no mundo corporativo, portanto, 
pessoas que trabalham como freelancer, acadêmicos, servidor público foram excluídos, assim como estagiários (somente pessoas devidamente empregadas foram inclusas). Também foram deixadas de lado pessoas que se identificaram com a categoria de gênero "Outros" (o objetivo é investigar possiveis diferenças entre homens e mulheres e, além disso, apenas 5 pessoas entraram nesta categoria, o que complicaria comparações com os outros gêneros).

```{r}

###Importando a base de dados##########################

SoD2021<-readr::read_csv('data/State of Data 2021 - Dataset - Pgina1.csv')
`%>%`=magrittr::`%>%`
`%notin%`=Negate(`%in%`)

#Preparando a base para as análises
#Incluo na base apenas as categorias "Empreendedor ou Empregado (CNPJ)" e
#"Empregado (CLT)" da variável "Qual sua situação atual de trabalho?".
#Excluo a categoria de gênero "Outros".
#Além disso, reordeno as categorias das variáveis "nível de ensino",
#"faixa salarial", "experiência na área de dados" e "experiência na área de TI"

SoDfiltrado=SoD2021%>%dplyr::filter(
  `('P2_a ', 'Qual sua situação atual de trabalho?')`%in%c(
    'Empreendedor ou Empregado (CNPJ)', 'Empregado (CLT)') &
    `('P1_b ', 'Genero')`!='Outro' )%>%
  dplyr::mutate(`('P2_h ', 'Faixa salarial')`= forcats::lvls_reorder(
  as.factor(`('P2_h ', 'Faixa salarial')`),
  c(13, 2, 5, 8, 10, 11, 12, 3, 4, 6, 7, 9, 1)),
  `('P1_h ', 'Nivel de Ensino')`= forcats::lvls_reorder(
    as.factor(`('P1_h ', 'Nivel de Ensino')`), c(5, 2, 3, 6, 4 , 1, 7)),
  `('P2_i ', 'Quanto tempo de experiência na área de dados você tem?')`= forcats::lvls_reorder(
    as.factor(`('P2_i ', 'Quanto tempo de experiência na área de dados você tem?')`),
    c(7, 6, 1, 2, 3, 4, 5)),
  `('P2_j ', 'Quanto tempo de experiência na área de TI/Engenharia de Software você teve antes de começar a trabalhar na área de dados?')`
  = forcats::lvls_reorder(
    as.factor(`('P2_j ', 'Quanto tempo de experiência na área de TI/Engenharia de Software você teve antes de começar a trabalhar na área de dados?')`
),
    c(7, 6, 1, 2, 3, 4, 5))
)

#Substituindo os valores "NA"s da variável "Nível do cargo", pelo valor "Gestor"

SoDfiltrado$`('P2_g ', 'Nivel')`=replace(SoDfiltrado$`('P2_g ', 'Nivel')`,
        is.na(SoDfiltrado$`('P2_g ', 'Nivel')`), 'Gestor')



#Reordenando as categorias da variável "Nível do cargo"

SoDfiltrado= SoDfiltrado%>%dplyr::mutate(
  `('P2_g ', 'Nivel')`=forcats::lvls_reorder(
  as.factor(`('P2_g ', 'Nivel')`),
  c( 2, 3, 4, 1))
  )

#Criando a categoria "Acima de R$ 16.001/mês" em "faixa salarial"

levels(SoDfiltrado$`('P2_h ', 'Faixa salarial')`)[
  levels(SoDfiltrado$`('P2_h ', 'Faixa salarial')`)%in%c("de R$ 16.001/mês a R$ 20.000/mês",
                                                         "de R$ 20.001/mês a R$ 25.000/mês",
                                                         "de R$ 25.001/mês a R$ 30.000/mês",
                                                         "de R$ 30.001/mês a R$ 40.000/mês",
                                                         "Acima de R$ 40.001/mês")] <- "Acima de R$ 16.001/mês"


##Experiência#############

#Alterando o nome das variáveis "Experiência na área de dados" e
# "Experiência na área de TI" para simplificar a manipulação

colnames(SoDfiltrado)[c(20,21)]=c('Experiência na área de dados',
                                  'Experiência na área de TI')


#renomeando categorias das variáveis "Experiência na área de dados" e
# "Experiência na área de TI"

SoDfiltrado=SoDfiltrado%>%dplyr::mutate(`Experiência na área de dados`=forcats::lvls_revalue(
  `Experiência na área de dados`, c('Sem experiência', 'Menos de 1 ano',
                                    '1 a 2 anos', '2 a 3 anos', '4 a 5 anos',
                                    '6 a 10 anos', 'Mais de 10 anos'))
)

SoDfiltrado=SoDfiltrado%>%dplyr::mutate(`Experiência na área de TI`=forcats::lvls_revalue(
  `Experiência na área de TI`, c('Sem experiência', 'Menos de 1 ano',
                                    '1 a 2 anos', '2 a 3 anos', '4 a 5 anos',
                                    '6 a 10 anos', 'Mais de 10 anos'))
)

```

Logo de cara, a pesquisa mostra que a área de dados é amplamente dominada pelos homens, pois mais de 81% dos entrevistados (levando em conta as considerações feitas anteriormente) são homens e este número não é muito diferente do da versão da mesma pesquisa realizada em 2019, na ocasião chamada de "Data Hackers Survey 2019", onde quase 83% dos entrevistados (com as mesmas considerações) foram homens. Assim, imaginar eventuais desfavorecimentos sofridos pelas mulheres em uma área predominantemente masculina não é um absurdo. 

```{r}

#Pessoas por gênero -State of Data 2021

SoDfiltrado%>%dplyr::count(`('P1_b ', 'Genero')`)%>%
  dplyr::mutate(perc = n/sum(n)*100)

###Importando a base de dados##########################

SoD2019<-readr::read_csv('data/datahackers-survey-2019-anonymous-responses.csv')
`%>%`=magrittr::`%>%`
`%notin%`=Negate(`%in%`)

#Preparando a base para as análises
#Incluo na base apenas as categorias "Empreendedor ou Empregado (CNPJ)" e
#"Empregado (CLT)" da variável "Qual sua situação atual de trabalho?".
#Excluo a categoria de gênero "Outros".

SoDfiltrado2=SoD2019%>%dplyr::filter(
  `('P10', 'job_situation')`%in%c(
    'Empreendedor ou Empregado (CNPJ)', 'Empregado (CTL)') &
    `('P2', 'gender')`!='Outro' )

#Pessoas por gênero - datahackers-survey-2019

SoDfiltrado2%>%dplyr::count(`('P2', 'gender')`)%>%
  dplyr::mutate(perc = n/sum(n)*100)

```

Quando investigamos as funções exercidas pelos profissionais da área de acordo com seu gênero, é possível perceber uma maior concentração das mulheres entrevistadas nos cargos de analise de dados, com 46% delas atuando como analistas, enquanto que apenas 33% dos homens entrevistados exercem tal função. Considerando as 4 principais atuações mostradas na pesquisa (análise de dados, ciência de dados, engenharia de dados e gestor), esta é a que, de uma maneira geral, pior paga, segundo o relatório do State of Data Brazil 2021. Enquanto isso, ao olhar para o nível dos cargos, é constatado uma presença relativa consideravelmente maior das mulheres nos cargos  junior (28,1% contra 20,8% dos homens). No nível pleno a superioridade é menor (32,6% contra 29,1%) enquanto que, no nível senior, quem ganha por pouco são os homens (23% entre as mulheres contra 25,7% entre os homens). Além disso, é importante notar a menor presença relativa das mulheres entre os gestores (16,3% das mulheres entrevistadas são gestoras, enquanto que este percentual entre os homens é de 24,4%). Tudo isso pode indicar uma dificuldade que o gênero feminino estaria enfrentando nas empresas: assumir cargos de maior responsabilidade e que requerem maior confiança por parte dos superiores.
Analisando os níveis de cargo em cada atuação separadamente, encontra-se certo equilibrio na função análise de dados. Já entre cientistas de dados, as mulheres são, proporcionalmente, mais presentes nos cargos júnior (34,4% x 22,9%), menos no nível pleno (35,9% x 47,5%) e igualmente presente no sênior (29% x 29%). O caso mais crítico, no entanto, é na atuação de engenharia de dados, onde apenas 12,5% das mulheres estão em cargos sênior contra 40,3% dos homens.

```{r}

#Atuação por gênero
SoDfiltrado%>%
  dplyr::count(`('P1_b ', 'Genero')`, `('P4_a ', 'Atuacao')`) %>%
  dplyr::group_by(`('P1_b ', 'Genero')`) %>%
  dplyr::mutate(Prop = n/sum(n))%>%
  ggplot2::ggplot(
    ggplot2::aes(x = `('P1_b ', 'Genero')`, y = Prop,
                 fill = `('P4_a ', 'Atuacao')`)) +
  ggplot2::geom_col( color="white",
                     position = ggplot2::position_fill()) +
  ggrepel::geom_label_repel(ggplot2::aes(
    label = scales::percent(Prop)),
    fontface = 'bold',
    hjust=2,
    position = ggplot2::position_stack(vjust = .5),
    size=3.5) +
  ggplot2::ggtitle('Pessoas Entrevistadas, por Gênero e Atuação')+
  ggplot2::theme_void()+
  ggplot2::scale_fill_brewer(type = "seq", palette = "Spectral")+
  ggplot2::xlab('Gênero')+
  ggplot2::theme(legend.position="bottom",
                 plot.title=ggplot2::element_text(face='bold.italic',
                                                  hjust = 0.5, size=20),
                 axis.text.y=ggplot2::element_blank(),
                 axis.title.y=ggplot2::element_blank(),
                 axis.title.x=ggplot2::element_blank(),
                 axis.text.x =ggplot2::element_text(face='bold', size=12),
                 legend.title=ggplot2::element_blank())

#Nível de cargo por gênero
SoDfiltrado%>%
  dplyr::count(`('P1_b ', 'Genero')`, `('P2_g ', 'Nivel')`) %>%
  dplyr::group_by(`('P1_b ', 'Genero')`) %>%
  dplyr::mutate(Prop = n/sum(n))%>%
  ggplot2::ggplot(
    ggplot2::aes(x = `('P1_b ', 'Genero')`, y = Prop,
                 fill = `('P2_g ', 'Nivel')`)) +
  ggplot2::geom_col( color="white",
                     position = ggplot2::position_fill()) +
  ggrepel::geom_label_repel(ggplot2::aes(
    label = scales::percent(Prop)),
    fontface = 'bold',
    hjust=2,
    position = ggplot2::position_stack(vjust = .5),
    size=3.5) +
  ggplot2::ggtitle('Pessoas Entrevistadas, por Gênero e Nível de Ensino')+
  ggplot2::theme_void()+
  ggplot2::scale_fill_brewer(type = "seq", palette = "Oranges")+
  ggplot2::xlab('Gênero')+
  ggplot2::theme(legend.position="bottom",
                 plot.title=ggplot2::element_text(face='bold.italic',
                                                  hjust = 0.5, size=20),
                 axis.text.y=ggplot2::element_blank(),
                 axis.title.y=ggplot2::element_blank(),
                 axis.title.x=ggplot2::element_blank(),
                 axis.text.x =ggplot2::element_text(face='bold', size=12),
                 legend.title=ggplot2::element_blank())

#Nível de cargo por gênero e atuação
SoDfiltrado%>%
  dplyr::count(`('P4_a ', 'Atuacao')`,`('P1_b ', 'Genero')`, `('P2_g ', 'Nivel')`) %>%
  dplyr::group_by(`('P1_b ', 'Genero')`,`('P4_a ', 'Atuacao')`) %>%
  dplyr::mutate(Prop = n/sum(n))%>%
  dplyr::filter(`('P4_a ', 'Atuacao')`%notin%c('Gestor', 'Outra'))%>%
  ggplot2::ggplot(
    ggplot2::aes(x = `('P1_b ', 'Genero')`, y = Prop,
                 fill = `('P2_g ', 'Nivel')`)) +
  ggplot2::geom_col( color="white",
                     position = ggplot2::position_fill()) +
  ggrepel::geom_label_repel(ggplot2::aes(
    label = scales::percent(Prop)),
    fontface = 'bold',
    hjust=2,
    position = ggplot2::position_stack(vjust = .5),
    size=3.5) +
  ggplot2::ggtitle('Pessoas Entrevistadas, por Gênero e Nível de Ensino')+
  ggplot2::theme_void()+
  ggplot2::scale_fill_brewer(type = "seq", palette = "Oranges")+
  ggplot2::xlab('Gênero')+
  ggplot2::theme(legend.position="bottom",
                 plot.title=ggplot2::element_text(face='bold.italic',
                                                  hjust = 0.5, size=20),
                 axis.text.y=ggplot2::element_blank(),
                 axis.title.y=ggplot2::element_blank(),
                 axis.title.x=ggplot2::element_blank(),
                 axis.text.x =ggplot2::element_text(face='bold', size=12),
                 legend.title=ggplot2::element_blank())+
  ggplot2::facet_grid(~`('P4_a ', 'Atuacao')`)

```
O curioso é o fato das mulheres serem mais escolarizadas que os homens e quem diz isso é o IBGE. Os dados constam da segunda edição do estudo Estatísticas de gênero: indicadores sociais das mulheres no Brasil. Ele traz informações variadas sobre as condições de vida das brasileiras em 2019  https://economia.uol.com.br/noticias/agencia-brasil/2021/03/04/estudo-revela-tamanho-da-desigualdade-de-genero-no-mercado-de-trabalho.htm .Também é possível verificar isso na área de dados, mais precisamente com a pesquisa State of Data Brazil 2021, onde, considerando as funções de análise de dados, ciência de dados e engenharia de dados, a proporção das mulheres entrevistadas que não possuem o nível de pós-graduação é menor que a dos homens na mesma situação. Isto também acontece entre os níveis de cargo, sendo que, considerando os profissionais sênior, entre as mulheres apenas 2,3% não possuem pós-graduação, enquanto que este percentual é de mais de 5% entre os homens. Já em relação aos gestores, no entanto, há praticamente um empate. Apenas 6,55% das mulheres não possuem pelo menos uma pós, contra 7% dos homens.
Além disso, em termos de áreas de formação, as mulheres estão menos concentradas em TI ou afins do que os homens (34,5% x 45,2%), resultando em uma maior diversidade de formaturas, estando proporcionalmente mais presente em outras áreas do conhecimento, como estatística, área de saúde, marketing, etc.

```{r}
#Nível de ensino por gênero e atuação
SoDfiltrado%>%
  dplyr::count(`('P4_a ', 'Atuacao')`,`('P1_b ', 'Genero')`, `('P1_h ', 'Nivel de Ensino')`)%>%
  dplyr::group_by(`('P4_a ', 'Atuacao')`,`('P1_b ', 'Genero')`) %>%
  dplyr::mutate(Prop = n/sum(n))%>%
  dplyr::filter(`('P4_a ', 'Atuacao')`%notin%c('Outra', 'Gestor'))%>%
  ggplot2::ggplot(
    ggplot2::aes(x = `('P1_b ', 'Genero')`, y = Prop,
                 fill = `('P1_h ', 'Nivel de Ensino')`)) +
  ggplot2::geom_col( color="white",
                     position = ggplot2::position_fill()) +
  ggrepel::geom_label_repel(ggplot2::aes(
    label = scales::percent(Prop)),
    fontface = 'bold',
    hjust=2,
    position = ggplot2::position_stack(vjust = .5),
    size=3.5) +
  ggplot2::ggtitle('Pessoas Entrevistadas, por Gênero e Nível de Ensino')+
  ggplot2::theme_void()+
  ggplot2::scale_fill_brewer(type = "seq", palette = "BuPu")+
  ggplot2::xlab('Gênero')+
  ggplot2::theme(legend.position="bottom",
                 plot.title=ggplot2::element_text(face='bold.italic',
                                                  hjust = 0.5, size=20),
                 axis.text.y=ggplot2::element_blank(),
                 axis.title.y=ggplot2::element_blank(),
                 axis.title.x=ggplot2::element_blank(),
                 axis.text.x =ggplot2::element_text(face='bold', size=12),
                 legend.title=ggplot2::element_blank())+
  ggplot2::facet_grid(~`('P4_a ', 'Atuacao')`)

#Nível de ensino por gênero e Nível de cargo
SoDfiltrado%>%
  dplyr::count(`('P2_g ', 'Nivel')`,`('P1_b ', 'Genero')`, `('P1_h ', 'Nivel de Ensino')`)%>%
  dplyr::group_by(`('P2_g ', 'Nivel')`,`('P1_b ', 'Genero')`) %>%
  dplyr::mutate(Prop = n/sum(n))%>%
  dplyr::filter(!is.na(`('P2_g ', 'Nivel')`))%>%
  ggplot2::ggplot(
    ggplot2::aes(x = `('P1_b ', 'Genero')`, y = Prop,
                 fill = `('P1_h ', 'Nivel de Ensino')`)) +
  ggplot2::geom_col( color="white",
                     position = ggplot2::position_fill()) +
  ggrepel::geom_label_repel(ggplot2::aes(
    label = scales::percent(Prop)),
    fontface = 'bold',
    hjust=2,
    position = ggplot2::position_stack(vjust = .5),
    size=3.5) +
  ggplot2::ggtitle('Pessoas Entrevistadas, por Gênero e Nível de Ensino')+
  ggplot2::theme_void()+
  ggplot2::scale_fill_brewer(type = "seq", palette = "BuPu")+
  ggplot2::xlab('Gênero')+
  ggplot2::theme(legend.position="bottom",
                 plot.title=ggplot2::element_text(face='bold.italic',
                                                  hjust = 0.5, size=20),
                 axis.text.y=ggplot2::element_blank(),
                 axis.title.y=ggplot2::element_blank(),
                 axis.title.x=ggplot2::element_blank(),
                 axis.text.x =ggplot2::element_text(face='bold', size=12),
                 legend.title=ggplot2::element_blank())+
  ggplot2::facet_grid(~`('P2_g ', 'Nivel')`)

#Formação por gênero
SoDfiltrado%>%
  dplyr::count(`('P1_b ', 'Genero')`, `('P1_i ', 'Área de Formação')`) %>%
  dplyr::group_by(`('P1_b ', 'Genero')`)%>%dplyr::filter(
    !is.na(`('P1_i ', 'Área de Formação')`)) %>%
  dplyr::mutate(Prop = n/sum(n))%>%
  ggplot2::ggplot(
    ggplot2::aes(x = `('P1_b ', 'Genero')`, y = Prop,
                 fill = `('P1_i ', 'Área de Formação')`)) +
  ggplot2::geom_col( color="white",
                     position = ggplot2::position_fill()) +
  ggrepel::geom_label_repel(ggplot2::aes(
    label = scales::percent(Prop)),
    fontface = 'bold',
    hjust=2,
    position = ggplot2::position_stack(vjust = .5),
    size=3.5) +
  ggplot2::labs(title = 'Pessoas Entrevistadas, por Gênero e Área de Formação')+
  ggplot2::theme_void()+
  ggplot2::scale_fill_brewer(type = "seq", palette = "Pastel1")+
  ggplot2::xlab('Gênero')+
  ggplot2::theme(legend.position="bottom",
                 plot.title=ggplot2::element_text(face='bold.italic',
                                                  hjust = 0.5, size=20),
                 axis.text.y=ggplot2::element_blank(),
                 axis.title.y=ggplot2::element_blank(),
                 axis.title.x=ggplot2::element_blank(),
                 axis.text.x =ggplot2::element_text(face='bold', size=12),
                 legend.title=ggplot2::element_blank())


```

Em contrapartida, as mulheres entrevistadas mostraram ser, de uma maneira geral, menos experientes, seja em relação à própria área de dados ou, previamente, em alguma outra área de TI.
Em relação a área de dados, cerca de 35,7% das mulheres entrevistadas têm 4 ou mais anos de experiência, enquanto que 41,4% dos homens estão na mesma situação. 
Em relação a experiências prévias em outra áreas de TI, a diferença é maior. Menos de 14% das mulheres entrevistadas possuem 4 ou mais anos de experiência, enquanto que, entre os homens, este percentual é superior a 25%. Mais de 49% das mulheres disseram não ter experiência prévia em TI, enquanto que quase 37% dos homens entrevistados disseram o mesmo. Isso talvez se explique pelo fato das áreas de TI, incluindo a de dados, terem sido, durante muito tempo, áreas quase que exclusivamente destinadas aos homens (e ainda o são, em certa medida). Um dado que mostra isso é o da pesquisa realizada pelo Cadastro Geral de Empregados e Desempregados (Caged), que aponta que a participação feminina na área cresceu 60% em 5 anos, passando de 27,9 mil mulheres, em 2014, para 44,5 mil, em 2019, no entanto, esse número ainda representa 20% dos profissionais de TI atuantes no mercado( https://www.gazetadopovo.com.br/vozes/gazzconecta-colab/mulheres-tecnologia-como-impulsionar-presenca-feminina-setor/ ).


```{r}

#experiência por gênero
expsex=SoDfiltrado%>%
  dplyr::count(`('P1_b ', 'Genero')`, `Experiência na área de dados`) %>%
  dplyr::group_by(`('P1_b ', 'Genero')`) %>%
  dplyr::mutate(Prop = n/sum(n))%>%
  ggplot2::ggplot(
    ggplot2::aes(x = `('P1_b ', 'Genero')`, y = Prop,
                 fill = `Experiência na área de dados`)) +
  ggplot2::geom_col( color="white",
                     position = ggplot2::position_fill()) +
  ggrepel::geom_label_repel(ggplot2::aes(
    label = scales::percent(Prop)),
    fontface = 'bold',
    hjust=2,
    position = ggplot2::position_stack(vjust = .5),
    size=3.5) +
  ggplot2::ggtitle('Pessoas Entrevistadas, por Gênero e Experiência na área de dados')+
  ggplot2::theme_void()+
  ggplot2::scale_fill_brewer(type = "seq", palette = "RdPu")+
  ggplot2::xlab('Gênero')+
  ggplot2::theme(legend.position="bottom",
                 plot.title=ggplot2::element_text(face='bold.italic',
                                                  hjust = 0.5, size=20),
                 axis.text.y=ggplot2::element_blank(),
                 axis.title.y=ggplot2::element_blank(),
                 axis.title.x=ggplot2::element_blank(),
                 axis.text.x =ggplot2::element_text(face='bold', size=12),
                 legend.title=ggplot2::element_blank())

expsexTI=SoDfiltrado%>%
  dplyr::count(`('P1_b ', 'Genero')`, `Experiência na área de TI`) %>%
  dplyr::group_by(`('P1_b ', 'Genero')`) %>%
  dplyr::mutate(Prop = n/sum(n))%>%
  ggplot2::ggplot(
    ggplot2::aes(x = `('P1_b ', 'Genero')`, y = Prop,
                 fill = `Experiência na área de TI`)) +
  ggplot2::geom_col( color="white",
                     position = ggplot2::position_fill()) +
  ggrepel::geom_label_repel(ggplot2::aes(
    label = scales::percent(Prop)),
    fontface = 'bold',
    hjust=2,
    position = ggplot2::position_stack(vjust = .5),
    size=3.5) +
  ggplot2::ggtitle('Pessoas Entrevistadas, por Gênero e Experiência na área de TI')+
  ggplot2::theme_void()+
  ggplot2::scale_fill_brewer(type = "seq", palette = "PuRd")+
  ggplot2::xlab('Gênero')+
  ggplot2::theme(legend.position="bottom",
                 plot.title=ggplot2::element_text(face='bold.italic',
                                                  hjust = 0.5, size=20),
                 axis.text.y=ggplot2::element_blank(),
                 axis.title.y=ggplot2::element_blank(),
                 axis.title.x=ggplot2::element_blank(),
                 axis.text.x =ggplot2::element_text(face='bold', size=12),
                 legend.title=ggplot2::element_blank())

gridExtra::grid.arrange(expsex, expsexTI)

```

Quando analisamos a experiência por nível de cargo, entre os cargos sênior, 67,4% das mulheres entrevistadas possuem, pelo menos, 4 anos de experiência na área de dados contra 65,8% dos homens, enquanto que nos cargos de gestor a vantagem é masculina (59% x 64,6%). Em relação à experiência prévia em TI, a vantagem é, como esperado, bem maior. 14% das mulheres Sênior possuem 4 ou mais anos de experiência contra 36,4% dos homens sênior, enquanto que, mais de 51% delas não têm experiência contra 33% deles. Entre os gestores, o "placar" é de 26,2% x 35,3% para os homens entre aqueles que possuem 4 ou mais anos de experiência prévia e 41% x 32,3% para as mulheres entre os sem experiência em TI.

```{r}

#Experiência por gênero e nível de cargo
SoDfiltrado%>%
  dplyr::count(`('P2_g ', 'Nivel')`,`('P1_b ', 'Genero')`,
               `Experiência na área de dados`) %>%
  dplyr::group_by(`('P2_g ', 'Nivel')`,`('P1_b ', 'Genero')`) %>%
  dplyr::mutate(Prop = n/sum(n))%>%
  ggplot2::ggplot(
    ggplot2::aes(x = `('P1_b ', 'Genero')`, y = Prop,
                 fill = `Experiência na área de dados`)) +
  ggplot2::geom_col( color="white",
                     position = ggplot2::position_fill()) +
  ggrepel::geom_label_repel(ggplot2::aes(
    label = scales::percent(Prop)),
    fontface = 'bold',
    hjust=2,
    position = ggplot2::position_stack(vjust = .5),
    size=3.5) +
  ggplot2::ggtitle('Pessoas Entrevistadas, por Gênero,
                   Experiência na área de dados e Nível de cargo')+
  ggplot2::theme_void()+
  ggplot2::scale_fill_brewer(type = "seq", palette = "RdPu")+
  ggplot2::xlab('Gênero')+
  ggplot2::theme(legend.position="bottom",
                 plot.title=ggplot2::element_text(face='bold.italic',
                                                  hjust = 0.5, size=20),
                 axis.text.y=ggplot2::element_blank(),
                 axis.title.y=ggplot2::element_blank(),
                 axis.title.x=ggplot2::element_blank(),
                 axis.text.x =ggplot2::element_text(face='bold', size=12),
                 legend.title=ggplot2::element_blank())+
  ggplot2::facet_grid(~`('P2_g ', 'Nivel')`)

SoDfiltrado%>%
  dplyr::count(`('P2_g ', 'Nivel')`,`('P1_b ', 'Genero')`, `Experiência na área de TI`) %>%
  dplyr::group_by(`('P2_g ', 'Nivel')`,`('P1_b ', 'Genero')`) %>%
  dplyr::mutate(Prop = n/sum(n))%>%
  ggplot2::ggplot(
    ggplot2::aes(x = `('P1_b ', 'Genero')`, y = Prop,
                 fill = `Experiência na área de TI`)) +
  ggplot2::geom_col( color="white",
                     position = ggplot2::position_fill()) +
  ggrepel::geom_label_repel(ggplot2::aes(
    label = scales::percent(Prop)),
    fontface = 'bold',
    hjust=2,
    position = ggplot2::position_stack(vjust = .5),
    size=3.5) +
  ggplot2::ggtitle('Pessoas Entrevistadas, por Gênero,
                   Experiência na área de TI e Nível de cargo')+
  ggplot2::theme_void()+
  ggplot2::scale_fill_brewer(type = "seq", palette = "PuRd")+
  ggplot2::xlab('Gênero')+
  ggplot2::theme(legend.position="bottom",
                 plot.title=ggplot2::element_text(face='bold.italic',
                                                  hjust = 0.5, size=20),
                 axis.text.y=ggplot2::element_blank(),
                 axis.title.y=ggplot2::element_blank(),
                 axis.title.x=ggplot2::element_blank(),
                 axis.text.x =ggplot2::element_text(face='bold', size=12),
                 legend.title=ggplot2::element_blank())+
  ggplot2::facet_grid(~`('P2_g ', 'Nivel')`)

```
Entre os cientistas de dados, as mulheres têm um pouco mais de experiência com dados, sendo 39,1% das entrevistadas possuindo, ao menos, 4 anos de experiência, contra 33,9% dos homens com a mesma experiência. Já entre os engenheiros de dados, a vantagem é ampla dos homens, sendo 26,79% das mulheres possuindo o mínimo de 4 anos de vivência na área,  enquanto que os homens aparecem com 41,3%.
Considerando a experiência anterior em tI, em todas as funções há vantagem masculina, sendo que, entre os engenheiros de dados, 10,67% das mulheres possuem 6 ou mais anos de experiência enquanto que, entre os homens, esse percentual é de mais de 25%.
```{r}

#Experiência por gênero e atuação
SoDfiltrado%>%
  dplyr::count(`('P4_a ', 'Atuacao')`,`('P1_b ', 'Genero')`,
               `Experiência na área de dados`) %>%
  dplyr::group_by(`('P4_a ', 'Atuacao')`,`('P1_b ', 'Genero')`) %>%
  dplyr::mutate(Prop = n/sum(n))%>%
  dplyr::filter(`('P4_a ', 'Atuacao')`%notin%c('Outra','Gestor'))%>%
  ggplot2::ggplot(
    ggplot2::aes(x = `('P1_b ', 'Genero')`, y = Prop,
                 fill = `Experiência na área de dados`)) +
  ggplot2::geom_col( color="white",
                     position = ggplot2::position_fill()) +
  ggrepel::geom_label_repel(ggplot2::aes(
    label = scales::percent(Prop)),
    fontface = 'bold',
    hjust=2,
    position = ggplot2::position_stack(vjust = .5),
    size=3.5) +
  ggplot2::ggtitle('Pessoas Entrevistadas, por Gênero,
                   Experiência na área de dados e Atuação')+
  ggplot2::theme_void()+
  ggplot2::scale_fill_brewer(type = "seq", palette = "RdPu")+
  ggplot2::xlab('Gênero')+
  ggplot2::theme(legend.position="bottom",
                 plot.title=ggplot2::element_text(face='bold.italic',
                                                  hjust = 0.5, size=20),
                 axis.text.y=ggplot2::element_blank(),
                 axis.title.y=ggplot2::element_blank(),
                 axis.title.x=ggplot2::element_blank(),
                 axis.text.x =ggplot2::element_text(face='bold', size=12),
                 legend.title=ggplot2::element_blank())+
  ggplot2::facet_grid(~`('P4_a ', 'Atuacao')`)

SoDfiltrado%>%
  dplyr::count(`('P4_a ', 'Atuacao')`,`('P1_b ', 'Genero')`, `Experiência na área de TI`) %>%
  dplyr::group_by(`('P4_a ', 'Atuacao')`,`('P1_b ', 'Genero')`) %>%
  dplyr::mutate(Prop = n/sum(n))%>%
  dplyr::filter(`('P4_a ', 'Atuacao')`%notin%c('Outra','Gestor'))%>%
  ggplot2::ggplot(
    ggplot2::aes(x = `('P1_b ', 'Genero')`, y = Prop,
                 fill = `Experiência na área de TI`)) +
  ggplot2::geom_col( color="white",
                     position = ggplot2::position_fill()) +
  ggrepel::geom_label_repel(ggplot2::aes(
    label = scales::percent(Prop)),
    fontface = 'bold',
    hjust=2,
    position = ggplot2::position_stack(vjust = .5),
    size=3.5) +
  ggplot2::ggtitle('Pessoas Entrevistadas, por Gênero,
                   Experiência na área de TI e Atuação')+
  ggplot2::theme_void()+
  ggplot2::scale_fill_brewer(type = "seq", palette = "PuRd")+
  ggplot2::xlab('Gênero')+
  ggplot2::theme(legend.position="bottom",
                 plot.title=ggplot2::element_text(face='bold.italic',
                                                  hjust = 0.5, size=20),
                 axis.text.y=ggplot2::element_blank(),
                 axis.title.y=ggplot2::element_blank(),
                 axis.title.x=ggplot2::element_blank(),
                 axis.text.x =ggplot2::element_text(face='bold', size=12),
                 legend.title=ggplot2::element_blank())+
  ggplot2::facet_grid(~`('P4_a ', 'Atuacao')`)

```
